【裁判字號】    97,訴,35
【裁判日期】    970611
【裁判案由】    毒品危害防制條例
【裁判全文】
臺灣板橋地方法院刑事判決                97年度訴字第35號
公  訴  人  臺灣板橋地方法院檢察署檢察官
被      告  甲○○
指定辯護人  楊嘉馹 律師
上列被告因違反毒品危害防制條例案件，經檢察官提起公訴（96
年度偵字第27259號），本院判決如下：
    主  文
甲○○無罪。
    理  由
一、公訴意旨略以：被告甲○○明知愷他命（Ketamine）係毒品
    危害防制條例管制之第三級毒品，依法禁止販賣，竟仍基於
    販賣第三級毒品愷他命而營利之犯意，於民國96年9 月中旬
    後之某時，在位於臺北縣土城市○○路○ 段242 巷1 號「創
    世紀茶藝KTV 」門口，向綽號「阿冰」之真實姓名年籍不詳
    成年男子，以每3 至5 公克新臺幣（下同）1,000 元至2,00
    0 元之價格販入，繼而於同年10月初某時，在「創世紀茶藝
    KTV 」內，以每小包約0.7 至0.8 公克，2 小包1,200 元之
    價格販售予乙○○，藉此獲得不法之利益。嗣於96年11 月6
    日21時30分許，在上址為警查獲，並扣得愷他命1 小包（淨
    重1.79公克）、施用愷他命用吸管1 支，而悉上情。因認被
    告所為，係涉犯毒品危害防制條例第4 條第3 項之販賣第三
    級毒品罪嫌等語。
二、按犯罪事實應依證據認定之，無證據不得認定其犯罪事實。
    又不能證明被告犯罪者，應諭知無罪之判決，刑事訴訟法第
    154 條第2 項、第301 條第1 項定有明文。次按事實之認定
    ，應憑證據，如未能發現相當證據，或證據不足以證明，自
    不能以推測或擬制之方法，為裁判基礎；且認定不利於被告
    之事實須依積極證據，苟積極證據不足為不利於被告事實之
    認定時，即應為有利於被告之認定；另認定犯罪事實所憑之
    證據，雖不以直接證據為限，間接證據亦包括在內，然無論
    直接證據或間接證據，其為訴訟上之證明，須於通常一般之
    人均不致有所懷疑，而得確信其為真實之程度者，始得據之
    為有罪之認定，倘其證明尚未達到此一程度，而有合理之懷
    疑存在，無從使事實審法院得有罪之確信時，即應由法院為
    諭知被告無罪之判決（最高法院40年臺上字第86號、30年上
    字第816 號、76年臺上字第4986號判例參照）。
三、本件公訴人認被告涉有前揭販賣第三級毒品犯行，無非以被
    告於警詢及偵訊時之供述、證人乙○○於警詢及偵查中之證
    述、照片8 張、扣案之愷他命1 小包（淨重1.79公克）、施
    用愷他命用吸管1 支，為其主要論據。訊據被告雖供承於前
    揭時、地持有扣案愷他命，惟堅詞否認有何販賣第三級毒品
    犯行，並辯稱：伊只有轉讓給乙○○，沒有收錢，只有一次
    ，在96年10月初，分量約是0.4 或0.5 克，是下班時拿給她
    的，她拿了後人就走了，我買的那包只有700 元，我當時只
    買1 包，我自己有先用剩下的才給她，所以給她的那包我自
    己有先用過等語。
四、經查：
(一)、證人乙○○於警詢時係證稱：伊最後一次施用愷他命是於96
    年10月4 日凌晨3 時許，在自家板橋市○○路○ 段204 之5
    號2 樓，警方於96年8 月27日13時20分採集伊尿液檢確有驗
    出愷他命陽性反應，而伊所施用愷他命是在臺北縣土城市○
    ○路○ 段242 巷1 號地下室1 樓「創世紀茶藝KTV 」，向伊
    同事綽號「小玉」之男子購買的，因為伊在「創世紀茶藝KT
    V 」上班時間聞到愷他命的味道，所以就問「小玉」有無愷
    他命可以賣給伊，他叫伊等一下就把愷他命拿給伊，伊共向
    「小玉」購買過4 、5 次，都在上班時間，每次購買1 小包
    重量約0.7 或0.8 公克，1 小包700 元，都是在上班時看到
    他就會問他有無愷他命可以賣給伊，他就叫伊等一下就拿給
    伊，至於購買的日期伊已忘了，只記得最後一次在年10月5
    日23時30分許，在「創世紀茶藝KTV 」內購得等語（見偵查
    卷第16至18頁）；惟證人乙○○於檢察官偵訊時則係證稱：
    被告約於伊進勒戒所前之2 個月前，有在「創世紀茶藝KTV
    」賣愷他命給伊一次，賣伊2 小包粉狀價格為1,200 元，是
    伊有需要用就向被告購買，伊就只跟被告買過那一次，伊確
    定是在96年8 至9 月間向被告購買愷他命等語（見偵查卷第
    70至71頁）；參以證人乙○○係於96年11月15日入臺灣臺北
    看守所附設勒戒處所觀察勒戒，並於同年12月24日執行完畢
    出所，此有臺灣高等法院被告前案紀錄表在卷可稽，則證人
    乙○○於偵查中所述向被告購買愷他命之時間係在其入勒戒
    所前之2 個月前即係指約於96年9 月15日左右。據上可知，
    證人乙○○於偵查中證述有關其向被告購買愷他命的時間、
    次數、每次購買的數量、價額等重要情節，與其於警詢時所
    證述之各該情節完全迥異，是以，證人乙○○之前揭證述是
    否屬實，已啟人疑竇，難以遽採為憑信。而證人乙○○於警
    詢及偵查中之陳述，均屬被告以外之人於審判外之陳述，為
    傳聞證據，且證人乙○○經本院合法傳喚、拘提後均不到庭
    ，其於警詢時之證述，既與其於偵訊時所述明顯不符，且查
    無確切證據以佐證其於警詢時之陳述具有何可信之特別情況
    ，則證人乙○○於警詢時之證述，無從做為對本案被告不利
    之證據。又證人乙○○於偵查中之證述，係向檢察官所為之
    陳述，且業經其依法具結，而檢察官原則上均能遵守法律規
    定，不致違法取供，依偵訊當時之客觀環境觀察，固未有何
    顯不可信之情況，然而，證人乙○○於偵查中之證述與其於
    警詢中所述關於本案之重要事項已有顯著歧異，且證人乙○
    ○無故不到庭與被告對質及接受被告及其辯護人詰問，則證
    人乙○○於偵查中證述內容之可信性誠屬可議，已有證明力
    明顯過低之瑕疵，自難遽引為對被告不利之認定。
(二)、按被告或共犯之自白，不得作為有罪判決之唯一證據，仍應
    調查其他必要之證據，以察其是否與事實相符，刑事訴訟法
    第156 條第2 項定有明文。第查，固然被告於警詢、偵查及
    本院審理時有坦承其有於上揭時、地向「阿冰」以每3 至5
    公克1,000 至2,000 元之價格販入愷他命等情屬實，惟自始
    堅稱其販入之愷他命係供其自己施用，並未將之販賣予證人
    乙○○等情；參以被告於前揭時地為警查獲後，經採集其尿
    液送驗結果係呈愷他命陽性反應，此有臺北縣政府警察局海
    山分局偵辦毒品案尿液檢體編號及姓名對照表、台灣檢驗科
    技股份有限公司96年11月23日出具之濫用藥物尿液檢驗報告
    各1 紙在卷可稽，益證被告供稱其所販入之愷他命係供己施
    用乙節，尚屬所據，並非子虛。雖被告曾於本院準備程序及
    審理時自承：伊確實有拿愷他命給證人乙○○，但只有拿給
    她一次，時間約於96年9 月或10月間，確實的時間我忘了，
    是伊下班時在「創世紀茶藝KTV 」拿給她的，應該只有0.45
    公克而已，伊與證人乙○○只是「創世紀茶藝KTV 」的同事
    ，因小姐都會幫忙我們做服務生的要小費，所以想要跟她們
    打好關係；還有一次伊將用剩的愷他命放在桌上去廁所，回
    來時見證人乙○○沒有經伊同意，就拿走放在口袋，伊跟她
    說她若拿走伊就沒得用，請她還給伊，但證人乙○○說只有
    一點點給她會怎樣，所以伊就給她了等語（見本院卷第35頁
    、第65至66頁）；然而，被告上開供述其係在下班時間以無
    償轉讓方式交付愷他命予證人乙○○乙節，顯與證人乙○○
    前揭所述其係在上班時間以700 或1,200 元之價格向被告購
    買等主要情節並不相合，而證人乙○○於警詢及偵訊時均未
    曾證述其自被告處無償受贈愷他命乙事，故縱使被告自承其
    有轉讓愷他命予證人乙○○乙事，亦無足反證證人乙○○證
    述被告有販賣愷他命乙節為真實。
(三)、又卷附拍攝警方自被告褲子口袋處起獲愷他命、扣案物品及
    被告手機內存有於96年10月29日及同年11月1 日與「阿冰」
    通話之紀錄等畫面之蒐證照片8 幀，及扣案之愷他命1 小包
   （ 淨重1.79公克）、吸管1 支，至多僅足證明被告確持有愷
    他命及其有與「阿冰」確有聯繫購買愷他命之事實，而被告
    供稱持有愷他命係供己施用，已有上開濫用藥物尿液檢驗報
    告可佐，是以，上開物證實難佐證被告於購入愷他命後有何
    萌生販賣之意圖，更無足證明被告有與證人乙○○交易愷他
    命一事。
(四)、綜上，公訴人所提出之證據，不足為被告有罪之積極證明，
    此外，復查無其他積極證據足認被告有何販賣意圖及犯行，
    既不能證明被告犯罪，自應諭知被告無罪之判決。
據上論斷，應依刑事訴訟法第301 條第1項，判決如主文。
本案經檢察官江祐丞到庭執行職務。
中    華    民    國    97    年    6     月    11    日
                  刑事第十一庭  審判長法  官  徐蘭萍
                                      法  官  邱景芬
                                      法  官  林淑婷
以上正本證明與原本無異。
如不服本判決，應於送達後十日內，向本院提出上訴狀（上訴書
狀應敘述具體理由）。
                                      書記官  林金良
中    華    民    國    97    年    6     月    11    日


司法院資訊處製作；財團法人民間司法改革基金會備份。
